【裁判字號】    99,交聲,1748
【裁判日期】    990610
【裁判案由】    聲明異議
【裁判全文】
臺灣臺中地方法院交通事件裁定        99年度交聲字第1748號
原處分機關  交通部公路總局臺中區監理所
異  議  人
即受處分人  甲○○
上列受處分人因違反道路交通管理處罰條例案件，對於交通部公
路總局臺中區監理所於民國99年4月9日所為之處分（中監違字第
裁60-CG0000000號裁決書），聲明異議，本院裁定如下：
    主  文
原處分撤銷。
甲○○不罰。
    理  由
一、原處分機關略以：異議人即受處分人（下稱受處分人）甲○
    ○所有之車牌號碼0181-JW號自用小客車，於民國99年1月20
    日凌晨0時53分許，在臺北縣三峽鎮○○路與和平街（往三
    峽）處，因「闖紅燈」之違規事實，為臺北縣政府警察局交
    通大隊員警以北縣警交大字第CG0000000號違反道路交通管
    理事件通知單逕行舉發。受處分人於期限內到案申訴，本所
    於99年2月11日以中監自字第0990006181號函轉原舉發機關
    查證，後於99年3月11日以中監自字第0990009257號函將舉
    發機關回復情形轉知受處分人。受處分人仍表示不服，本所
    遂於99年4月9日以中監違字第裁60-CG0000000號裁決書裁處
    受處分人罰鍰新臺幣（下同）2700元，並記違規點數3點。
二、聲明異議意旨略以：從車輛的外觀來看，舉發照片中車牌號
    碼0181-JW號車輛之車型與後車燈是新款車型，還有輪胎的
    鋁圈亦有所不同，另外車牌數字上沒有「台灣省」字樣。檢
    附2張受處分人所有之車輛照片，對照即可得知，請求查明
    等語。
三、按法院受理交通事件，準用刑事訴訟法之規定，道路交通管
    理處罰條例第89條前段定有明文。而按犯罪事實應依證據認
    定，無證據不得認定其犯罪事實；又不能證明被告犯罪者，
    應諭知無罪之判決，刑事訴訟法第154條第2項、第301條第1
    項分別定有明文。再按認定不利於被告之事實，須依積極證
    據，苟積極證據不足為不利於被告事實之認定時，即應為有
    利於被告之認定，更不必有何有利之證據；認定犯罪事實所
    憑之證據，雖不以直接證據為限，間接證據亦包括在內，然
    而無論直接或間接證據，其為訴訟上之證明，須於通常一般
    之人均不致有所懷疑，而得確信為真實之程度者，始得據為
    有罪之認定，若其關於被告是否犯罪之證明未能達此程度，
    而有合理性懷疑之存在，致使無從形成有罪之確信，根據「
    罪證有疑，利於被告」之證據法則，即不得遽為不利於被告
    之認定（最高法院30年上字第816號、76年台上字第4986號
    判例參照）。基此，法院於受理違反道路交通管理處罰條例
    案件時，亦應有其適用，易言之，法院為事實之認定時，如
    就原處分機關所認定之行為人違規事實仍有合理之懷疑，而
    無法達到確信行為人確有該當於道路交通管理處罰條例各該
    處罰條文之構成事件事實時，即應依刑事訴訟上之待證事實
    「倘有懷疑，則從被告之利益作解釋」之證據法則，對受處
    分人為有利之認定，合先敘明。
四、經查：
(一)關於懸掛0181-JW號車牌之自用小客車，於99年1月20日凌晨
    0時53分許，在臺北縣三峽鎮○○路與和平街（往三峽）處
    ，有「闖紅燈」之違規行為，而該車號車輛係登記於受處分
    人名下之事實，固有北縣警交大字第CG0000000號舉發違反
    道路交通管理事件通知單暨採證照片2紙、車號查詢汽車車
    籍資料在卷可憑。惟國內迭有不法分子偽造車牌懸掛於同型
    車輛之情形（俗稱借屍還魂車、AB車），本件受處分人復具
    體說明差異情形而質疑違規車輛非其所有，則上開違規車輛
    是否確為受處分人名下之0181-JW號自用小客車，即有待進
    一步查究。
(二)本院發函指揮臺北縣政府警察局派員訪查系爭車輛廠牌即馬
    自達車商，以釐清MAZDA3新舊車款問題，證人即車商人員丁
    瑞豪於警詢中證稱：「（請問你在馬自達北達汽車公司服務
    多久？現職為何？）服務於本公司2年多，現職為該公司銷
    售顧問。」、「（經警方提供0181-JW號自用小客車99年1月
    20日0時53分於三峽鎮○○路與和平街往三峽方向之闖紅燈
    違規採證照片，相片中之車型廠牌是否與聲明異議人自行提
    供之車輛照片相符？）經我詳細比對照片發現2部車之尾燈
    、鋁圈均不相同，違規採證照片的車款是新款車，大約是
    2007年後出廠的車，而聲明異議人提供的照片車款是舊款，
    大約是2004年後的車，所以我確定不是同一部車。」等語甚
    詳，有臺北縣政府警察局交通大隊查訪表附卷足參。而依車
    號查詢汽車車籍資料及行車執照顯示，受處分人名下之0181
    -JW號自用小客車，確屬出廠年月為93年7月之舊款車，可見
    確與違規之新款車輛不同。
(三)又警方於99年5月13日，在受處分人住所處查訪受處分人，
    並就其所有之系爭車輛拍照蒐證，受處分人於警詢中稱：「
    （車號0181-JW自小客車是誰所有？幾年所購買？平日為誰
    使用？使用狀況？）是我本人所有，購買約4年左右，是買
    二手車，平時都是我本人使用。平常使用都在自宅附近，假
    日會到員林丈人家。」、「（99年1月份你是否有駕車至臺
    北縣三峽鎮附近，或將車輛借予他人使用而開至臺北縣？）
    我都沒有開車去三峽過，我也沒有借車給別人開去臺北縣。
    」、「（車號0181-JW自小客車引擎號碼00000000D，車身號
    碼00000000D，是否可提供警方拍照採證？與行照登記是否
    相符？）引擎號碼因為在引擎下方無法拍攝，車身號碼可以
    拍到，我可以提供警方拍照。我確定引擎及車身號碼均與行
    照相符。」、「（警方提供99年1月20日0時53分三峽鎮○○
    路與和平街口所拍攝之車號0181-JW號自用小客車闖紅燈違
    規採證照片與你提供之照片有何不同？）我的是舊型1600CC
    ，違規採證照片是新款2000CC鑽石尾燈，而且我車輛牌照01
    81-JW上還有台灣省三個字，但違規照片車牌沒有台灣省。
    」等語，有臺北縣政府警察局交通大隊查訪表及員警現場訪
    查拍攝車身號碼及該車外觀、車牌照片附卷可憑。核其所言
    與上開證人丁瑞豪之證詞及車籍、行車執照、車輛外觀照片
    等資料均相符，堪以採信。復依交通部公路總局臺中區監理
    所99年5月14日中監自字第0990017998號函說明：車號0181-
    JW為民國93年核發牌照，其號牌應有「台灣省」區域代碼。
    本件受處分人所有之車號0181-JW自小客車車牌上確有「台
    灣省」區域代碼，而違規採證照片所示之違規車輛車牌則無
    此字樣代碼，益徵二車確非同一。
五、綜上所述，受處分人辯稱本件警方採證照片所示之闖紅燈違
    規車輛，並非其所有之車號0181-JW號自小客車，確有所憑
    ，故其異議為有理由，本院自應將原處分撤銷，改為不罰之
    諭知。
據上論斷，應依道路交通管理處罰條例第87條第2項，道路交通
案件處理辦法第20條，裁定如主文。
中    華    民    國    99    年    6     月    10    日
                      交通法庭  法  官  蔡建興
上正本證明與原本無異。
如不服本裁定，應於送達後五日內，向本院提出抗告狀。
                                書記官  黃英寬
中    華    民    國    99    年    6     月    10    日

司法院資訊處製作；財團法人民間司法改革基金會備份。
